【裁判字號】    88,訴,160
【裁判日期】    890405
【裁判案由】    損害賠償
【裁判全文】
臺灣高等法院高雄分院民事判決      八十八年度訴字第一六０號
      原  告      乙○○
      訴訟代理人  徐萍萍律師
      被  告      甲○○      .
右當事人間損害賠償事件，經本院刑事庭移送，本院判決如左：
      主      文
被告應給付原告新台幣伍拾萬元，及自民國八十八年十月五日起至清償日止，按年息
百分之五計算之利息。
被告應於「中國時報」及「聯合報」刊頭下方顯著位置刊登道歉啟示如下「本人甲○
○對於八十七年九月二十八日於高雄市第三信用合作社總社利用第十四次監事會議發
言機會，基於誹謗理事主席乙○○名譽之故意而為誹謗理事主席乙○○之言論乙事，
深感抱歉，特此登報致歉。」壹日。
原告其餘之訴駁回。
訴訟費用由被告負擔七分之二，餘由原告負擔。
原告假執行之聲請駁回。
      事      實
甲、原告方面：
一、聲明：求為判決
  (一)被告應給付原告新台幣（下同）三百萬元正暨自本起訴狀繕本送達之翌日起至清
    償之日止，按年息百分之五計算之利息。
  (二)被告應於「中國時報」及「聯合報」刊頭下方顯著位置刊登道歉啟示如下「本人
    甲○○對於八十七年九月二十八日於高雄市第三信用合作社總社利用第十四次監
    事會議發言機會，基於誹謗理事主席乙○○名譽之故意而為誹謗理事主席乙○○
    之言論乙事，深感抱歉，特此登報致歉。」乙日。
  (三)訴訟費用由被告負擔。
  (四)第一項聲明原告願供擔保請准宣告假執行。
二、陳述：
  (一)被告甲○○為高雄市第三信用合作社監事，原告乙○○為該社理事主席。民國（
    下同）八十七年九月二十八日下午三時許，在高雄市三民區○○○路三二七號該
    社三民分社，舉行該年度第十四次監事會議，會議中被告甲○○利用發言機會，
    基於誹謗原告乙○○名譽之故意，對在場含監事及列席人員等共十五名多數人，
    公開宣稱：「聽說外面傳言黃理事主席（指乙○○）對外『勾結』仲介公司介紹
    土地房屋欲來本社『超貸』，葉前理事主席錦郎已『代表』談好抽百分之三的代
    價，如有此事，請四位協理及審查部李鏡容嚴格把關：：：」等語，以此未經查
    證之事實，散佈於眾，指摘足以毀損原告乙○○名譽之事，被告上述妨害名譽之
    犯行，業經高雄地方法院及高等法院高雄分院判處拘役肆拾日確定在案。
  (二)爰依民法第一百八十四條規定請求非財產上之損害及第一百九十五條規定請求回
    復名譽之處分。
乙、被告方面：
一、聲明：求為判決
  (一)原告之訴駁回。
  (二)訴訟費用由原告負擔。
二、陳述：
    被告所說的沒錯，被告是說聽外面傳言，理事主席與仲介談好代價３％拿土地、
    房屋來合作社超貸，被告是請四位協理如有此事要嚴格把關，是基於事先防範。
      理      由
一、原告主張被告甲○○為高雄市第三信用合作社監事，原告乙○○為該社理事主席
    。於前揭時地，舉行該年度第十四次監事會議，會議中甲○○利用發言機會，基
    於誹謗乙○○名譽之故意，對在場含監事及列席人員等共十五名多數人，公開宣
    稱：「聽說外面傳言黃理事主席（指乙○○）對外『勾結』仲介公司介紹土地房
    屋欲來本社『超貸』，葉前理事主席錦郎已『代表』談好抽３％的代價，如有此
    事，請四位協理及審查部李鏡容嚴格把關：：：」等語，此以未經查證之事實，
    散佈於眾，指摘足以毀損乙○○名譽之事。爰請求精神慰藉金新台幣三百萬元及
    法定遲延利息，並登報致歉等語。
二、被告則以伊是聽到外面傳言，原告與仲介談好３％代價，拿土地等來超貸，被告
    是請四位協理，如有此事要嚴格把關，是事先防範云云，資為抗辯。
三、原告主張被告有前揭發言事實，又被告於高市三信該監事會議內，當場指摘擔任
    理事主席之原告，勾結外面仲介向該信用合作社超貸，原告可抽百分之三代價，
    既無法證明為事實，自足以生損害原告之名譽。本院八十八年度上易字第一七九
    ０號刑事判決亦同此認定，有該判決正本在卷可稽，並經本院調閱上開刑事案全
    卷審認無訛。為被告所自認（見本院八十九年三月二十二日言詞辯論筆錄），惟
    辯稱在前揭時地監事會議中宣稱之事實，是理監事們在外面吃飯，聽一位仲介所
    言云云。惟本院命其舉出傳言者之姓名、住處，被告未能提出（見本院上開筆錄
    ），其此部分辯解，自無足採，堪信原告之主張為真實。
四、按「因故意或過失，不法侵害他人之權利者，負損害賠償責任。」又「不法侵害
    他人之身體、健康、名譽、自由者，被害人雖非財產上之損害，亦得請求賠償相
    當之金額。其名譽被侵害者，並得請求為回復名譽之適當處分。」民法第一百八
    十四條第一項、第一百九十五條第一項分別著有明文。被告於前開時地妨害原告
    名譽已如前述，從而原告請求被告賠償精神慰藉金及登報回復名譽，依上開說明
    ，自屬有據。爰審酌原告為中央警官學校正科四十期畢業，私立文化大學中美外
    交關係研究所畢業，經歷為黃旗建設（股）公司董事長。國際獅子會高雄仁愛分
    會副會長。私立正修工商技術學院講師。財團法人華榮醫院創辦人。第三信用合
    作社理事主席月薪為新台幣壹拾伍萬零貳佰貳拾元，房屋有五棟，土地有三筆計
    有七百十二坪，被告為國際商專畢業，從事建築業，現為高雄市第三信用合作社
    監事，月收入合計約十一萬元，有房子八棟，土地約八、九百坪，為兩造分別陳
    明並為兩造所不爭執，斟酌兩造上開教育程度、經濟狀況、身分地位等情，認原
    告請求精神慰藉金五十萬元為適當，超過部分之請求應予駁回，又請求被告登報
    回復名譽之處分亦有理由，應予准許。
五、綜上所述，原告請求被告給付五十萬元及自起訴狀繕本送達翌日（八十八年十月
    五日）起至清償日止，按年息百分之五計算之利息，核屬有據，應予准許，超過
    部分，應予駁回，另原告請求被告如主文第二項所示之登報處分，為有理由，亦
    應准許。
六、判決主文第一項命被告給付部分，經本院判決即告確定，原告請求供擔保宣告假
    執行，自無必要，應予駁回。
七、據上論結，本件原告之訴為一部有理由，一部無理由，依民事訴訟法第七十九條
    但書判決如主文。
中      華      民      國    八十九    年      四      月      五      日
                                      臺灣高等法院高雄分院民事第三庭
~B1審判長法官  王憲義
~B2法      官  賴玉山
~B3法      官  張明振
右為正本係照原本作成。
原告如對本判決上訴，須於判決送達後二十日內向本院提出上訴狀，其未表明上訴理
由者，應於上訴後二十日內向本院提出上訴理由書。
被告不得上訴。
中      華      民      國    八十九    年      四      月      六      日
~B法院書記官  梁美姿
                                                                        Ｋ


司法院資訊處製作；財團法人民間司法改革基金會備份。
